---
title: "Actividad Naive Bayes - FCI"
author: "Daniela Maite Reyes Arena &
Emiliano Narciso Peralta Barrientos"
date: "`r Sys.Date()`"
output: html_document
---

# Actividad Naive Bayes

```{r message=FALSE, warning=FALSE}
# install.packages(c("e1071","caret","ggplot2"))
library(e1071)
library(caret)
library(ggplot2)
```

## Datos

```{r}
datos <- data.frame(
TiempoEstudio=c("Alto","Medio","Bajo","Alto","Medio","Alto","Bajo","Medio","Alto","Bajo","Medio","Alto","Medio","Bajo","Alto","Medio","Alto","Bajo","Medio","Alto"),
Asistencia=c("Alta","Media","Baja","Alta","Media","Alta","Baja","Alta","Media","Baja","Alta","Alta","Media","Media","Alta","Media","Alta","Baja","Alta","Media"),
Participacion=c("Alta","Baja","Baja","Media","Media","Alta","Baja","Media","Alta","Media","Alta","Alta","Media","Baja","Alta","Media","Alta","Baja","Media","Alta"),
SituacionEcon=c("Buena","Mala","Mala","Buena","Buena","Buena","Mala","Buena","Buena","Mala","Buena","Buena","Mala","Mala","Buena","Buena","Buena","Mala","Buena","Buena"),
Rendimiento=c("Excelente","Regular","Deficiente","Bueno","Bueno","Excelente","Deficiente","Bueno","Excelente","Regular","Bueno","Excelente","Regular","Deficiente","Excelente","Bueno","Excelente","Deficiente","Bueno","Excelente")
)
datos[] <- lapply(datos, as.factor)
datos
```

## Entrenamiento y prueba

```{r}
set.seed(123)
indice <- createDataPartition(datos$Rendimiento,p=0.80,list=FALSE)
train <- datos[indice,]
test <- datos[-indice,]
```

## Modelo Naive Bayes

```{r}
modelo <- naiveBayes(Rendimiento~.,data=train)
modelo
```

## Predicciones

```{r}
predicciones <- predict(modelo,test)
resultado <- data.frame(Real=test$Rendimiento,Prediccion=predicciones)
resultado
```

## Matriz de confusión

```{r}
matriz <- confusionMatrix(predicciones,test$Rendimiento)
matriz
```

## Precisión

```{r}
precision <- mean(predicciones==test$Rendimiento)
cat("Precisión:",round(precision*100,2),"%")
```

# Gráficas

## Rendimiento

```{r}
ggplot(datos,aes(Rendimiento,fill=Rendimiento))+
geom_bar()+
theme_minimal()+
scale_fill_brewer(palette="Set2")+
labs(title="Distribución del Rendimiento")
```

## Tiempo de estudio

```{r}
ggplot(datos,aes(TiempoEstudio,fill=TiempoEstudio))+
geom_bar()+
theme_minimal()+
scale_fill_brewer(palette="Pastel1")+
labs(title="Tiempo de Estudio")
```

## Tiempo de estudio vs Rendimiento

```{r}
ggplot(datos,aes(TiempoEstudio,fill=Rendimiento))+
geom_bar(position="dodge")+
theme_minimal()+
scale_fill_brewer(palette="Dark2")+
labs(title="Tiempo de Estudio vs Rendimiento")
```

## Matriz de confusión (Heatmap)

```{r}
cm <- as.data.frame(matriz$table)
ggplot(cm,aes(Prediction,Reference,fill=Freq))+
geom_tile(color="white")+
geom_text(aes(label=Freq),size=6)+
scale_fill_gradient(low="lightblue",high="darkblue")+
theme_minimal()+
labs(title="Matriz de Confusión")
```

## Precisión

```{r}
df <- data.frame(Categoria="Precisión",Valor=precision*100)
ggplot(df,aes(Categoria,Valor,fill=Categoria))+
geom_col(width=.5)+
geom_text(aes(label=paste0(round(Valor,2),"%")),vjust=-0.5,size=6)+
ylim(0,100)+
theme_minimal()+
theme(legend.position="none")+
labs(title="Precisión del Modelo",y="Porcentaje",x="")
```

# Conclusión

Se entrenó un modelo Naive Bayes utilizando el 80% de los datos y se evaluó con el 20% restante. La matriz de confusión y la precisión permiten evaluar el desempeño del clasificador para predecir el rendimiento académico.
